臺灣苗栗地方法院刑事判決
111年度訴字第140號
公  訴  人  臺灣苗栗地方檢察署檢察官
被      告  陳永晉




上列被告因違反戶籍法等案件，經檢察官提起公訴 （111年度偵
字第519號、111年度偵字第645號），被告於準備程序中就被訴
事實為有罪之陳述，經本院合議庭裁定由受命法官獨任行簡式審
判程序，判決如下：
    主  文
陳永晉犯行使偽造私文書罪，處有期徒刑伍月，如易科罰金，以
新臺幣壹仟元折算壹日。未扣案之「行動寬頻業務服務申請書」
、「銷售確認單」申請人簽章欄位上偽造「謝標志」之署押貳枚
均沒收。未扣案之犯罪所得Vivo廠牌行動電話壹支及防水藍芽喇
叭壹個均沒收，於全部或一部不能沒收或不宜執行沒收時，追徵
其價額。又犯行使偽造準私文書罪，處有期徒刑伍月，如易科罰
金，以新臺幣壹仟元折算壹日。應執行有期徒刑玖月，如易科罰
金，以新臺幣壹仟元折算壹日。
　　犯罪事實
一、陳永晉與謝標志為朋友，陳永晉前以不詳方式取得謝標志之
    國民身分證及健保卡後，而為下列犯行：
  ㈠陳永晉明知未經謝標志之同意或授權，竟意圖為自己不法之
    所有，基於冒用身分而使用他人交付之國民身分證、行使偽
    造私文書及詐欺取財之犯意，於民國110年7月20日晚上7時4
    9分許，至苗栗縣○○市○○路000號遠傳電信股份有限公司苗栗
    頭份門市，假冒為謝標志本人，填具「行動寬頻業務服務申
    請書」、「銷售確認單」等文件，並在前開文件之申請人簽
    章欄位上偽簽「謝標志」之署押2枚後，連同謝標志之國民
    身分證正、反面及健保卡正面之影本各1份，交給門市人員
    ，表明謝標志本人申辦行動電話門號0000-000000號之意而
    行使之，使門市人員誤認為是謝標志本人申辦，因而交付Vi
    vo廠牌行動電話1支及防水藍芽喇叭1個予陳永晉，足生損害
    於謝標志本人之信用、遠傳電信對於行動電話業務管理之正
    確性。
  ㈡陳永晉明知未經謝標志及林韋任之同意或授權，竟意圖供冒
    用身分使用，基於行使偽造國民身分證、行使偽造準特種文
    書、行使偽造準私文書之犯意，於110年9月20日前之不詳時
    間，委由真實姓名年籍均不詳之「阿旺」製作其上記載「林
    韋任」之身分資料，然貼有謝標志本人照片之偽造國民身分
    證、健保卡各1張，足生損害於謝標志、林韋任及戶政機關
    對於國民身分證管理、衛生福利部中央健康保險署審核民眾
    健保卡資訊之正確性。嗣陳永晉取得上開偽造國民身分證、
    健保卡後，於110年9月20日在苗栗縣某處，以不詳方式連接
    網際網路，分別至王道商業銀行、樂天國際商業銀行及中國
    信託商業銀行網站申請開戶，並各上傳上開偽造之國民身分
    證、健保卡，並輸入林韋任之姓名、身分證字號、出生年月
    日等個人資料，以此方式偽造林韋任申辦數位帳戶之不實電
    磁紀錄，並將該不實電磁紀錄傳輸予王道商業銀行、樂天國
    際商業銀行及中國信託商業銀行而行使之，憑此電磁紀錄之
    準私文書，足以生損害於謝標志、林韋任、王道商業銀行、
    樂天國際商業銀行及中國信託商業銀行對於金融帳戶管理之
    正確性。嗣因上開銀行經向戶政事務所查證，發現上開身分
    證照片及多處欄位與戶政資訊系統資料不相符，始查悉上情
    。
二、案經林韋任訴由臺北市政府警察局大安分局、謝標志訴由苗
    栗縣警察局頭份分局報告臺灣苗栗地方檢察署檢察官偵查起
    訴。
    理  由
一、本案被告陳永晉所犯者非為死刑、無期徒刑、最輕本刑為3
    年以上有期徒刑之罪或高等法院管轄第一審案件，其於準備
    程序進行中，先就被訴事實為有罪之陳述，經告知簡式審判
    程序之旨，並聽取公訴人、被告之意見後，本院業已依刑事
    訴訟法第273條之1第1項規定，裁定改以簡式審判程序進行
    本案審理。又簡式審判程序之證據調查，依刑事訴訟法第27
    3條之2規定，不受同法第159條第1項、第161條之2、第161
    條之3、第163條之1及第164條至第170條所規定證據能力認
    定及調查方式之限制；再被告對於卷內之各項證據，均表示
    無意見，同意作為認定事實之證據，故卷內所列各項證據，
    自得作為證據，合先敘明。
二、訊據被告對於上開犯罪事實坦承不諱（見本院卷第68、85頁
    ），核與證人即告訴人謝標志、證人江昀芝、林怡亭、黃美
    華、證人即告訴代理人林易儒於警詢時證述相符（見偵519
    卷第13至17、87至101頁、偵645卷第37至42、47至48頁），
    並有line對話紀錄截圖畫面、行動寬頻業務服務申請書、銷
    售確認單、XX門市風險客戶銷售確認表、謝標志國民身分證
    正、反面及健保卡正面影本、臺北市大安區戶政事務所110
    年9月23日北市安戶資字第11060093511號及110年10月28日
    北市安戶資字第1106010797號函、王道商業銀行股份有限公
    司110年9月28日王道銀字第1105601200號函、中國信託商業
    銀行股份有限公司110年11月18日中信銀字第1102248393091
    21號函等件在卷可佐（見偵519卷第49至53、71至85頁、偵6
    45卷第65至99頁），足認被告於審理時之自白與事實相符，
    應堪採信。從而，本案事證明確，被告犯行堪以認定，應依
    法論科。
三、論罪科刑：
　㈠國民身分證係用以辨識個人身分之證書，屬刑法第212條之特
    種文書。由戶籍法第75條第1項規定「意圖供冒用身分使用
    ，而偽造、變造國民身分證，足以生損害於公眾或他人者，
    處5年以下有期徒刑、拘役或科或併科新臺幣50萬元以下罰
    金」觀之，戶籍法第75條係針對國民身分證之偽造、變造犯
    行予以明文規定，相較於刑法第212條針對所有一般特種文
    書之偽造、變造行為之處罰規定，戶籍法規定核屬特別規定
    ，依特別法優於普通法及從重處斷之原則，若有偽造、變造
    國民身分證者，應優先適用戶籍法之規定。又健保卡則係持
    有人參與全民健康保險，得以獲取醫療服務的資格證明，為
    刑法第212條所規定之特種文書。是核被告就犯罪事實欄一
    、㈠所為，係犯戶籍法第75條第3項後段冒用身分而使用他人
    交付之國民身分證罪、刑法第210條、第216條行使偽造私文
    書罪、第339條第1項詐欺取財罪；就犯罪事實欄一、㈡所為
    ，係犯戶籍法第75條第2項、第1項之行使偽造國民身分證罪
    、刑法第216條、第212條、第220條第2項之行使偽造準特種
    文書、刑法第216條、第210條、第220條第2項之行使偽造準
    私文書罪。被告所為之偽造「謝標志」署押行為，屬偽造私
    文書之階段行為；偽造私文書、準特種文書、準私文書後進
    而行使，偽造之低度行為應為行使之高度行為所吸收，均不
    另論罪。起訴書就犯罪事實欄一、㈡部分漏未引用刑法第216
    條、第212條、第220條第2項之行使偽造準特種文書，然於
    起訴書犯罪事實欄內已載明被告持偽造健保卡等事實，應認
    此部分事實業已起訴，僅屬漏列法條，且上揭部分與檢察官
    起訴、經本院認定有罪部分，既有想像競合犯之裁判上一罪
    關係，為起訴效力所及，本院自應一併審究。
　㈡被告為基於單一目的，於密集之時間內，在同一地點，接續
    至王道商業銀行、樂天國際商業銀行及中國信託商業銀行網
    站申請開戶，且於申請開戶時，將該偽造之國民身分證、健
    保卡上傳行使，偽以林韋任名義開戶而行使之，自此以觀，
    被告上開各行為彼此之間具有全部或一部不可割之一致性及
    事理上之關聯性，且犯罪目的單一，且各行為之獨立性極為
    薄弱，依一般社會觀念難以強行區隔，均顯係基於單一犯意
    接續所為，在客觀上以視為數個舉動之接續實行，依一般社
    會通念，應評價為一行為較為合理。
　㈢被告就犯罪事實欄一、㈠所為、就犯罪事實欄一、㈡所為，屬
    一行為觸犯上揭數罪名，均為想像競合犯，應依刑法第55條
    前段規定，從一重論以行使偽造私文書罪、行使偽造準私文
    書罪。所犯上開二罪，犯意各別，應予分論併罰。
　㈣爰審酌被告為有勞動能力之成年人，卻不思以正途取財，擅
    自持他人國民身分證冒充本人，盜辦門號詐得財物，又偽造
    他人國民身分證、健保卡冒充本人申辦開戶，且未賠償告訴
    人等之損失，實應非難，又被告前有詐欺取財、偽造私文書
    之犯罪科刑紀錄，有臺灣高等法院被告前案紀錄表可憑，素
    行欠佳，而且各次犯行皆同時觸犯數罪名，同時侵害個人財
    產、私文書信用、電信交易秩序、國民身分證、健保卡之公
    信力等不同法益，罪質稍重，量刑不應從輕；暨斟酌被告詐
    得財物之價值、坦承犯行之犯後態度，於本院審理時自陳之
    智識程度、家庭生活經濟狀況(見本院卷第85至86頁)等一切
    情狀，分別量處如主文所示之刑，並就各次犯行之時間間隔
    、犯罪手法及侵害法益之類似性等因素，定其應執行刑，並
    諭知易科罰金之折算標準。
四、沒收部分：
　㈠偽造之印章、印文或署押，不問屬於犯人與否，沒收之，刑
    法第219條定有明文。被告就犯罪事實欄一、㈠所示，於「行
    動寬頻業務服務申請書」、「銷售確認單」上申請人簽章欄
    位上偽簽「謝標志」之署押2枚，均應依刑法第219條規定，
    不問屬於犯人與否，均宣告沒收。又被告詐得Vivo廠牌行動
    電話1支及防水藍芽喇叭1個，核屬其所有之犯罪所得，縱未
    扣案，均應依刑法第38條之1第1項前段、第3項宣告沒收，
    並於全部或一部不能沒收或不宜執行沒收時，追徵其價額。
    至偽造之「行動寬頻業務服務申請書」、「銷售確認單」，
    業交由遠傳門市人員而行使之，已非屬被告所有之物，自不
    予宣告沒收。
　㈡被告就犯罪事實欄一、㈡所示，偽造之國民身分證、健保卡，
    雖屬犯罪所生之物，然依被告供述檔案業已刪除（見本院卷
    第70頁），既未扣案，復無證據證明現尚存在，為免司法資
    源耗費、開啟無益之調查、執行程序，爰不予宣告沒收、追
    徵，附此敘明。 
據上論斷，應依刑事訴訟法第273條之1第1項、第299條第1項前
段，戶籍法第75條第1項、第2項、第3項後段，刑法第11條前段
、第216條、第210條、第212條、第220條第2項、第339條第1項
、第55條前段、第51條第5款、第41條第1項前段、第8項、第38
條之1第1項前段、第3項、第219條，刑法施行法第1條之1第1項
，判決如主文。
本案經檢察官邱舒虹提起公訴，並經檢察官彭郁清到庭執行職務
。　
中　　華　　民　　國　　111 　年　　5 　　月　　30　　日
                  刑事第三庭  法　官　許文棋
以上正本證明與原本無異。
如不服本判決應於收受判決後20日內向本院提出上訴書狀，並應
應敘述具體理由。其未敘述上訴理由者，應於上訴期間屆滿後20
日內向本院補提理由書(均須按他造當事人之人數附繕本)「切勿
逕送上級法院」。告訴人或被害人如對本判決不服者，應具備理
由請求檢察官上訴，其上訴期間之計算係以檢察官收受判決正本
之日期為準。
   　　                     　書記官  陳彥宏　　
中　　華　　民　　國　　111 　年　　5 　　月　　30　　日
附錄本案論罪科刑法條全文：
刑法第210條　　　　　　　　　　　　　　　　
偽造、變造私文書，足以生損害於公眾或他人者，處五年以下有
期徒刑。

刑法第212條
偽造、變造護照、旅券、免許證、特許證及關於品行、能力、服
務或其他相類之證書、介紹書，足以生損害於公眾或他人者，處
一年以下有期徒刑、拘役或九千元以下罰金。

刑法第216條
行使第二百一十條至第二百一十五條之文書者，依偽造、變造文
書或登載不實事項或使登載不實事項之規定處斷。

刑法第339條
意圖為自己或第三人不法之所有，以詐術使人將本人或第三人之
物交付者，處五年以下有期徒刑、拘役或科或併科五十萬元以下
罰金。
以前項方法得財產上不法之利益或使第三人得之者，亦同。
前二項之未遂犯罰之。

戶籍法第75條
意圖供冒用身分使用，而偽造、變造國民身分證，足以生損害於
公眾或他人者，處五年以下有期徒刑、拘役或科或併科新臺幣五
十萬元以下罰金。
行使前項偽造、變造之國民身分證者，亦同。
將國民身分證交付他人，以供冒名使用，或冒用身分而使用他人交付或遺失之國民身分證，足以生損害於公眾或他人者，處三年以下有期徒刑、拘役或科或併科新臺幣三十萬元以下罰金。